【裁判字號】    89,訴,1653
【裁判日期】    890819
【裁判案由】    給付貨款
【裁判全文】
臺灣高雄地方法院民事判決  八十九年度訴字第一六五三號
    原      告  北誼興業股份有限公司
    法定代理人  甲○○
    訴訟代理人  乙○○
    被      告  文武煤氣行
    代  表  人  陳麗娟
右當事人間給付貨款事件，本院判決如左：
    主      文
被告應給付原告新台幣貳佰零陸萬柒仟柒佰捌拾捌元，及自民國八十九年七月八日起
至清償日止，按週年利率百分之五計算之利息。
訴訟費用由被告負擔。
    事      實
甲、原告方面：
  一聲明：求為判決如主文所示。
  二陳述：
  (一)被告向原告購買液化石油氣以為銷售，自八十六年四月起至八十八年八月止共積
    欠原告新台幣（以下同）二百零六萬七千七百八十八元整，雖經原告多欠以電話
    及存證信函催告給付前開貨款，仍未獲置理，為此爰依買賣契約之法律關係起訴
    請求被告給付二百零六萬柒千柒百八十八元，及自準備書（一）狀送達翌日起至
    清償日止，按週年利率百分之五計算之利息。
  (二)對被告抗辯所為之陳述：
  １、就糸爭貨款債權，兩造當時約定由被告設定抵押權於原告，以擔保被告履約。
      嗣後被告不願履約致原告發生損害後，原告乃依民法第八百七十三條向法院聲
      請拍賣抵押物，取得法院許可強制執行之裁定後，進行強制執行程序（本院八
      十八年度執字第二四四六八號），此一執行名義並無與確定判決同一之效力，
      自無民事訴訟法第二百五十三條一事不再理規定之適用。
  ２、如該供抵押之不動產日後經拍定所得之拍賣價款不足清償被告所積欠之貨款者
      ，原告仍須另行起訴請求，可見本件並無重複起訴之問題。
  ３、原告所請求之貨款債權，均有詳細計算及相關憑證可查，且原告所請求之利息
      ，係依民法第二百零三條所規定之法定利息而請求，自無所謂利息過高之可言
      。
  三證據：提出對帳單二十三張、台北郵局安和支局第八三四號存證信函暨收件回執
    一份、營利事業登記證一紙等為證。
乙、被告方面：
  一聲明：求為判決駁回原告之訴。
  二陳述：
  (一)被告到庭就積欠貨款之事實均不爭執，惟稱曾要求原告分期付款，遭原告拒絕；
    且被告確實每月均收到原告所寄之帳單。
  (二)被告另以書狀陳稱：
  (1)對於原告所為貨款二百零六萬七千七百八十八元，及過高法定利息之請求，不能
    認同。尤其在商務經營之初，被告以所有不動產土地及房屋，事前有辦理抵押權
    設定登記給原告在案。且原告曾聲請本院為准許拍賣上揭抵押物之裁定，嗣後復
    持上開裁定向本院聲請強制執行，經本院查封上揭不動產並經鑑價拍賣三次，因
    無人標買，致拍賣程序尚未終結。
  (2)原告依法聲請拍賣抵押物事件，現仍在繼續執行拍賣程序中，因無人應買，且已
    經過三次以上之拍賣程序，原告提起本件給付貨款事件確實重複起訴請求，有背
    民事訴訟法所定一事不再理原則之規定，應不受法律保護等語。
  三證據：提出本院民事執行處高敬民丞八八執字第二四四六八號函及本院拍賣公告
    各一紙等為證。
    理      由
一、按訴狀送達後，原告不得將原訴變更或追加他訴。但擴張或減縮應受判決事項之
    聲明者，不在此限。修正民訴訟法第二百五十五條第一項第三款定有明文。本件
    原告於訴狀送達後，將其所為請求中有關利息部分，減縮為自準備書（一）狀繕
    本送達被告之翌日即八十九年七月八日起算，依上開規定，自為法之所許，合先
    敘明。
二、原告主張被告向其購買液化石油氣以為銷售，自八十六年四月起至八十八年八月
    止，被告積欠原告貨款共計二百零六萬七千七百八十八元，經原告多次以電話及
    發存證信函催告被告給付前開貨款，仍未獲置理，為此爰依買賣契約之法律關係
    提起本件訴訟等語。被告則以在商務經營之初，曾以其所有不動產土地及房屋為
    原告設定抵押權，且原告經聲請本院為准予拍賣抵押物之裁定後，復持上開裁定
    聲請強制執行，經本院查封所設定抵押之不動產並經鑑價後拍賣三次，因無人標
    買，致拍賣程序尚未終結，原告於強制執行程序進行中，提起本件訴訟請求被告
    給付貨款，實有違民事訴訟法上一事不再理之原則，應不受法律之保護等語，資
    為抗辯。
三、本件原告主張被告向其購買液化石油氣，自八十六年四月起至八十八年八月止，
    積欠貨款共計二百零萬七千七百八十八元，雖經原告多次以電話及存證信函催告
    給付，被告仍置而不理等情，業據提出對帳單二十三張及台北郵局安和支局第八
    三四號存證信函一紙為證，而被告亦到庭自陳：「對積欠貨款事實不爭執，但我
    有跟原告連絡請求分期，原告不同意。我確實每個月都有接到原告所寄的帳單。
    」等語，被告雖以二百零六萬七千七百八十八元貨款及法定利息之請求過高，不
    能認同，然被告自陳每月均收到原告所寄對帳單，依兩造間屬繼續性供給契約之
    性質，被告如對每月使用液化石油氣之數量或金額認有不實或過高，亦應於收悉
    對帳單時即時向原告表明或催請原告核帳，然被告就原告確實每月均寄發對帳單
    之事實並未爭執，復未提出任何曾向原告表明使用數量與帳目不符之證明等事實
    ，業經其於本院言詞辯論時自認在卷，被告事後空言否認，洵非可取，是原告之
    主張堪認為真實。
四、次按民事訴訟法第二百五十三條規定，當事人不得就已起訴之事件，於訴訟繫屬
    中，更行起訴。依此規定，訴訟一經提起，即生訴訟繫屬之效力，在未終結前，
    原告或被告不得更以他造為被告，就同一訴訟標的，在同一法院或其他法院，提
    起新訴或反訴。蓋已訴訟繫屬中之事件，如許就同一訴訟標的更行起訴，不惟被
    告有重複防禦之煩，且審判重複在國家訴訟制度上亦屬浪費而無益，更有就同一
    事項而生互相矛盾之數裁判之虞，故法律特設禁止重複起訴之明文。而民法第八
    百七十三條第一項規定，抵押權人於債權已屆清償期而未受清償者，得聲請法院
    拍賣抵押物，就其賣得價金而受清償，是抵押權人依此規定聲請拍賣抵押物，係
    屬非訟事件，法院所為准駁之裁定，無確定實體法上法律關係存否之性質，於債
    權及抵押權之存否，亦無既判力。是原告縱曾持拍賣抵押物之裁定聲請對被告為
    強制執行，本件亦無重複起訴之問題。
五、又應付利息之債務，其利率未經約定，亦無法律可據者，週年利率為百分之五；
    又給付無確定期限者，債務人於債權人得請求時，經其催告而未為給付，自受催
    告時起，負遲延責任。其經債權人起訴，或依督促程序送達支付命令者，與催告
    有同一之效力；民法第二百零三條、第二百二十九條第二項定有明文。本件兩造
    間並未就貨款債務之利息有所約定，而原告準備書狀繕本係於八十九年七月七日
    送達被告之事實，有送達證書一紙附卷可按，是原告請求被告應給付法定遲延利
    息，依法並無不合，被告所辯亦無理由。
六、被告向原告訂購液化石油氣，積欠如原告主張之貨款未清償等事實，已如前述，
    從而，原告依買賣契約之法律關係請求被告給付二百零六萬七千七百八十八元，
    及自準備書（一）狀繕本送達之翌日（即八十九年七月八日）起至清償日止，按
    週年利率百分之五計算之利息，於法有據，應予准許。
據上論結：本件原告之訴為有理由，依民事訴訟法第七十八條，判決如主文。
中      華      民      國    八十九    年      八      月    十九    日
                              臺灣高雄地方法院民事第六庭
~B法      官  林玉心
右為正本係照原本作成。
如不服本判決，應於送達後廿日內，向本院提出上訴狀並表明上訴理由，如於本
判決宣示後送達前提起上訴者，應於判決送達後十日內補提上訴理由書（須附繕本）。
中      華      民      國    八十九    年      八      月     十九   日
~B法院書記官  鄭裕一


司法院資訊處製作；財團法人民間司法改革基金會備份。
